【裁判字號】    92,台上,1496
【裁判日期】    920327
【裁判案由】    違反著作權法
【裁判全文】
最高法院刑事判決                              九十二年度台上字第一四九六號
    上  訴  人  丙○○︵即乙○.
                甲○○
右上訴人等因違反著作權法案件，不服台灣高等法院台南分院中華民國九十年九月十
三日第二審更審判決（九十年度上更(一)字第二四一號，起訴案號：台灣台南地方法院
檢察署八十七年度偵字第三五一０、四五八八號），提起上訴，本院判決如左：
    主  文
上訴駁回。
    理  由
按刑事訴訟法第三百七十七條規定：上訴於第三審法院，非以判決違背法令為理由，
不得為之。是提起第三審上訴，應以原判決違背法令為理由，係屬法定要件。且必須
依據卷內資料為具體之指摘，並足據以辨認原判決已具備違背法令之形式，始屬相當
。本件原判決依憑告訴人台灣滾石唱片股份有限公司等所發行之如原判決附表二所示
之錄音著作物，均已依法表明著作權及發行等相關事項，有錄音帶封面十三紙可參，
揆諸著作權法第十三條第一項規定之意旨，告訴人為如該附表二所示錄音著作之著作
權人，應無疑義。上訴人丙○○名義登記之阿蓮郵政第三號信箱及郵政劃撥帳號00
000000號，銷售非法重製如同判決附表一所示之著作權人之如同判決附表二所
示歌曲之仿冒錄音帶及ＣＤ唱片之錄音著作等事實，已據上訴人等坦承：前往阿蓮郵
局開立郵政信箱及設立劃撥帳戶，由甲○○代丙○○辦理申請及填寫資料，以丙○○
名義申請，且有租用專用信箱申請書一紙可參，並據證人即阿蓮郵局郵務員梁惠美證
述明確，復有廣告回信五封、劃撥單及信封六件暨平信一件在卷可資佐證。甲○○以
丙○○之名義自民國八十六年二月二十八日起至同年十二月九日為止，總計自上開阿
蓮郵局阿蓮郵政第三號信箱領取八千九百五十二件訂單，並自上開郵政劃撥帳號00
000000號領出新台幣八百七十二萬八千五百七十三元之消費者申購錄音帶之劃
撥款項等情，亦有函件清單八張與清單上之簽收紀錄及郵政劃撥儲金帳戶對帳單十七
張在卷可稽。次查甲○○於警局時供稱：「『阿同』有告訴我說是學生郵購劃撥文具
用的，事後郵包有退件時，我才發現是在販賣錄音帶。」甲○○且自承前往阿蓮郵局
提領郵件達數十次。復據丙○○於警局時供稱：「他（阿同）如果要搭車，就打電話
至車行，車行就會通知我前往搭載。」等語，又上訴人等住居所在台南縣市，卻遠至
高雄縣阿蓮鄉設立專用信箱及劃撥帳號，顯與常情有違，且扣案用以在校園內招徠消
費者之訂購單復明白載有訂購錄音帶及ＣＤ唱片之內容，益徵上訴人等對於上開阿蓮
郵政信箱係販賣仿冒錄音帶及ＣＤ唱片，早已知之甚稔，卻利用丙○○申請之郵政信
箱為之，上訴人等與綽號「阿同」之成年男子顯有共同違反著作權法之犯意聯絡甚明
等證據資料，認定上訴人等有如原判決事實欄所載共同以明知為侵害他人著作權之物
，意圖營利而交付為常業犯行，因而撤銷第一審科刑判決，改判仍論處上訴人等罪刑
，已於理由內詳細敘述其所憑之證據及認定之理由，並說明丙○○所辯：阿蓮郵局三
號信箱，係甲○○前往以我之名義申請開設，原欲經營紙筆生意，因未賺錢，乃借給
我之計程車乘客即不詳姓名之成年男子『阿同』使用；甲○○辯稱：我祇有幫丙○○
申請上開信箱，其餘之事項我均未參與，我並無違反著作權法之犯行云云，均不足採
信。已依據卷內資料詳予指駁，從形式上觀察，原判決並無違背法令情形存在。次查
犯罪事實之認定及證據之取捨，乃事實審法院之職權，且法院憑以認定犯罪事實之證
據，並不以直接證據為限，即綜合各種證據，本於推理作用，為其認定犯罪事實之基
礎，如不違背經驗法則與論理法則，即不得指為違法，而據為上訴第三審之理由。原
判決綜合各種證據，認定上訴人等有上揭犯行，究竟違背如何之經驗法則或論理法則
，上訴意旨，並未具體指明，徒憑己見，就原判決已說明之事項或屬原審採證認事職
權之適法行使，任意指摘違法，且仍為單純事實之爭執，難謂為適法之第三審上訴理
由。依前揭說明，其上訴違背法律上之程式，應予駁回。
據上論結，應依刑事訴訟法第三百九十五條前段，判決如主文。
中      華      民      國    九十二    年      三      月    二十七    日
                              最高法院刑事第二庭
                                  審判長法官  陳  錫  奎
                                        法官  洪  清  江
                                        法官  李  伯  道
                                        法官  邵  燕  玲
                                        法官  吳  昆  仁
      右正本證明與原本無異
                                              書  記  官
中      華      民      國    九十二    年      四      月      二      日


司法院資訊處製作；財團法人民間司法改革基金會備份。
